【裁判字號】    88,易,839
【裁判日期】    890316
【裁判案由】    竊盜
【裁判全文】
臺灣花蓮地方法院刑事判決                          八十八年度易字第八三九號
    公  訴  人  臺灣花蓮地方法院檢察署檢察官
    被      告  丙○○
右列被告因竊盜等案件，經檢察官提起公訴（八十八年度偵字第三九三八、四０一六
號），本院判決如左：
    主  文
丙○○竊盜，累犯，處有期徒刑肆月。又意圖為自己不法之所有，而侵占脫離本人所
持有之物，處罰金參佰元，如易服勞役，以參佰元折算壹日。
    事  實
一、丙○○曾因妨害自由案件，經法院判處有期徒刑七月確定，甫於八十八年七月十
    三日執行完畢，猶不知悔改，於八十八年十月二十一日晚上，在花蓮市遠東百貨
    附近某間不詳名稱之廟內，見丁○○所有遭不詳人士竊取之皮包乙只（內有汽、
    機車駕照各乙張、健保卡三張等物，該皮包係於八十八年十月十三日夜間，在花
    蓮縣吉安鄉○○村○○○○街二─七號魏女住處失竊），放置該處，竟萌生不法
    所有之意圖，將該皮包據為己有，而侵占脫離本人所持有之物。嗣於八十八年十
    二月二十二日下午五時二十分許，在花蓮市○○○路高鼎遊藝場內，為警臨檢查
    獲，並扣得前開皮包乙只。丙○○意圖為自己不法之所有，於八十八年十月三十
    日下午三時許，在花蓮縣吉安鄉○○路○段一六０巷二十三弄口菜園旁，徒手竊
    取乙○○所有停放該處之車牌號碼ＨＢＰ─三二九號重型機車，得手後，供己代
    步使用。嗣於八十八年十月三十日下午十時三十分許，在丙○○花蓮縣吉安鄉○○村○段一六０巷十九弄一號住處前，經被害人乙○○發覺報警查獲。
二、案經花蓮縣警察局花蓮分局及吉安分局報請臺灣花蓮地方法院檢察署檢察官偵查
    起訴。
    理  由
一、訊據被告丙○○坦承於前揭時地侵占丁○○所有之皮包乙只不諱，惟矢口否認有
    何竊盜犯行，辯稱因與被害人乙○○一同在菜園喝酒，而將自己所有之機車與黃
    某之機車一起停放在菜園旁，嗣因酒醉要去買煙，經黃某同意後始將機車騎走，
    且當晚即騎回原處云云。經查，右揭事實，業據被告丙○○於警訊時及偵查中坦
    承因為沒有機車，才竊取前開機車作交通工具等情不諱，並經被害人乙○○指述
    及當場查獲警員甲○○證述屬實，且有贓物領據二紙、車籍作業系統查詢認可資
    料表乙紙附卷可稽，本件事證明確，被告所辯顯係事後卸責之詞，不足採信，犯
    行堪以認定。
二、核被告丙○○所為，係犯刑法第三百三十七條侵占脫離本人所持有之物罪，及刑
    法第三百二十條第一項竊盜罪。公訴人認被告丙○○係於八十八年十月十四日上
    午七時許，侵入花蓮縣吉安鄉○○村○○○○街二─七號丁○○住處竊取皮包等
    情，亦係犯刑法第三百二十條第一項之竊盜罪。然查，被告丙○○為警查獲之際
    ，雖持有前開皮包，尚查無其他積極證據足資證明被告有竊盜犯行，自不能僅因
    其持有被害人魏女之皮包，即推定被告丙○○曾有於前揭時地竊盜之事實，起訴
    法條，容有錯誤，但所謂「同一性」，應以侵害性行為之內容是否雷同，犯罪構
    成要件是否具有共通性（即共同概念）為準，若二罪名之構成要件具有相當程度
    之合而無罪質之差異時，即可謂具有同一性。「侵占離本人持有之物罪」之行
    為人，對該物並未先具有委任管理等持有之關係，此與其他類型之侵占罪不同，
    而與「竊盜罪」相同，且所謂「侵占」與「竊盜」，俱以不法手段占有領得財物
    ，其客觀構成要件之主要事實雷同，二罪復同以為自己或第三人不法之所有為主
    觀要件，同以他人財物為客體，同為侵害財產法益之犯罪，罪質尚無差異，應認
    為具有同一性，起訴法條，應予變更（八十六年度台非字第一八七號判決參照，
    載司法院公報第三十九卷，第十一期，第八十一頁以下）。又被告丙○○曾因妨
    害自由案件，經法院判處有期徒刑七月確定，甫於八十八年七月十三日執行完畢
    ，有臺灣花蓮地方法院檢察署刑案資料查註紀錄表乙紙在卷可稽，其於前案執行
    完畢後，五年內再犯本件有期徒刑以上之罪（指竊盜罪部分，至侵占脫離本人所
    持有之物罪部分，法定最重本刑僅罰金，此部分並不構成累犯，附此敘明。），
    為累犯，應依刑法第四十七條累犯之規定，加重其刑。又被告丙○○所為，既係
    犯侵占脫離本人所持有之物罪與竊盜罪，二罪間構成要件互不相同，並無連續犯
    之適用，公訴人認二罪屬連續犯，亦有誤會。爰審酌被告犯罪之動機、手段，所
    得財物之價值輕微，及犯罪後之態度等一切情狀，分別量處如主文所示之刑，並
    就罰金部分諭知易服勞役之折算標準。
三、據上論斷，應依刑事訴訟法第二百九十九條第一項前段、第三百條，刑法第三百
    三十七條、第三百二十條第一項、第四十七條、第四十二條第二項，罰金罰鍰提
    高標準條例第一條前段、第二條，判決如主文。
中      華      民      國      八十九     年     三     月    十六     日
                                臺灣花蓮地方法院刑事庭
                                    法  官  林  碧  玲
右正本證明與原本無異。
如對本判決不服，應於送達後十日內，向本院提出上訴狀。（應抄附繕本）告訴人或
被害人如對於本判決不服者，應具備理由請求檢察官上訴，其上訴期間之計算係以檢
察官收受判決正本之日期為準。
                                    法院書記官
中      華      民      國       八 十        年           月     十七  日
附錄本判決論罪之法律條文：
刑法第三百三十七條：
意圖為自己或第三人不法之所有，而侵占遺失物、漂流物或其他離本人所持有之物者
，處五百元以下罰金。
刑法第三百二十條：
意圖為自己或第三人不法之所有，而竊取他人之動產者，為竊盜罪，處五年以下有期
徒刑、拘役或五百元以下罰金。
意圖為自己或第三人不法之利益，而竊佔他人之不動產者，依前項之規定處斷。
前二項之未遂犯罰之。


司法院資訊處製作；財團法人民間司法改革基金會備份。
